【裁判字號】    89,重上,87
【裁判日期】    900904
【裁判案由】    返還不當得利
【裁判全文】
臺灣高等法院臺南分院民事判決  八十九年度重上字第八七號   Ｋ
      上  訴  人  己  ○  ○
                  乙  ○  ○
                  丙  ○  ○
                  丁  ○  ○
                  戊  ○  ○
      上  訴  人  嘉義縣政府
      法定代理人  甲  ○  ○
右當事人間請求返還不當得利事件，兩造對於中華民國八十九年六月十四日臺灣嘉義
地方法院八十九年度重訴字第四三號第一審判決各自提起上訴，本院判決如左：
    主    文
原判決關於駁回上訴人己○○等後開第二項之訴及該部分假執行之聲請，暨訴訟費用
之裁判均廢棄。
右廢棄部分，上訴人嘉義縣政府應再給付上訴人己○○新台幣參拾壹萬玖仟壹佰壹拾
伍元參角；應再給付上訴人乙○○、丙○○、丁○○、戊○○每人各新台幣柒萬玖仟
柒佰柒拾捌元捌角；及均自民國八十九年四月十九日起至清償日止，按週年利率百分
之五計算之利息。
上訴人己○○、乙○○、丙○○、丁○○、戊○○其餘上訴駁回。
上訴人嘉義縣政府上訴駁回。
第一、二審訴訟費用由上訴人嘉義縣政府負擔五分之一；上訴人己○○負擔五分之二
；上訴人乙○○、丙○○、丁○○、戊○○各負擔十分之一。
本判決第二項所命給付，於上訴人己○○以新台幣壹拾萬陸仟參佰柒拾壹元捌角、上
訴人乙○○、丙○○、丁○○、戊○○各以新台幣貳萬陸仟伍佰玖拾貳元玖角為上訴
人嘉義縣政府供擔保後，得假執行；但上訴人嘉義縣政府如於假執行程序實施前，以
新台幣參拾壹萬玖仟壹佰壹拾伍元參角為上訴人己○○，各以新台幣柒萬玖仟柒佰柒
拾捌元捌角分別為上訴人乙○○、丙○○、丁○○、戊○○預供擔保後，得免為假執
行。
上訴人己○○、乙○○、丙○○、丁○○、戊○○其餘假執行之聲請駁回。
    事    實
甲、上訴人即原審原告己○○、乙○○、丙○○、丁○○、戊○○（以下簡稱己○○
    等）方面：
一、聲明：
    上訴聲明：
    （一）原判決關於駁回上訴人己○○等在第一審其餘之訴及該部分假執行之聲請
          暨命負擔訴訟費用部分之裁判均廢棄。
    （二）右廢棄部分，嘉義縣政府應給再付上訴人己○○新台幣（以下同）伍佰參
          拾捌萬陸仟肆佰捌拾柒元正；應再給付上訴人乙○○、丙○○、丁○○、
          戊○○每人各壹佰參拾肆萬陸仟陸佰貳拾壹元正；及自民國八十九年四月
          十九日起至清償日止，按週年利率百分之五計算之利息。
    （三）第一、二審訴訟費用由嘉義縣政府負擔。
    （四）上訴人願供擔保請准予宣告假執行。
    答辯聲明：
    （一）上訴人嘉義縣政府之上訴駁回。
    （二）第一、二審訴訟費用由上訴人嘉義縣政府負擔。
二、陳述：除與原判決記載相同者予以引用外，補稱：
    （一）依長榮不動產鑑定公司於九十年三月十六日之鑑定報告之結果「土地之年
          租金一百六十九萬（是而本案標的及其附近土地合理租金遠大於申報地價
          年息百分之十）。」（參該鑑定報告第二十二頁）。可證上訴人己○○等
          請求申報地價年息百分之十之金額並無不妥。
    （二）至於被上訴人嘉義縣政府認為前揭鑑定報告不可採，僅為空泛指述並無理
          由，說明如下：
      １、查被上訴人嘉義縣政府主張之長榮不動產鑑定有限公司之鑑定報告第三章
          價值分析表市調資料取自義竹街區，而該資料是否屬實尚屬存疑等。惟長
          榮不動產鑑定有限公司屬於第三者之鑑定機關，與兩造無任何親怨關係，
          實無須偏頗任何一方，甚至冒險造假資料，因此嘉義縣政府如無任何證據
          實不得空言憑斷鑑定報告所引之資料不實。
      ２、次查嘉義縣政府主張本件土地面積幾達千坪，要出租實不容易，尤其在鄉
          下更屬困難，而鑑定報告顯與事實不符等。惟本案之土地雖面積不少，惟
          並非無出租之可能，該土地可作出租作為機關用地或者整筆承租後作為夜
          市使用等等，或者分筆出租均為可行之方式，因此面積之多寡與是否能夠
          出租實無干係。
      ３、復查嘉義縣政府主張拆屋還地至今多年迄未出租或使用，足見鑑定報告之
          結果所謂土地年租金根本不正確等。惟就該部份顯有混淆之虞，蓋鑑定報
          告係鑑定本案土地如果要出租其市場行情如何，並不鑑定是否一定會出租
          。而嘉義縣政府無權占用本案之土地已為不爭之事實，其既占用即應付相
          當於租金之金額，此與本案土地往後是否能如期出租亦無關聯。
      ４、再者，嘉義縣政府就鑑定報告上使用「推算」一詞提出質疑，認為推算為
          推測計算不能作為鑑定之根據。惟鑑定報告上「推算」一詞只是表達其依
          據所蒐集之資料再以特定之公式所計算出金額，係有客觀之依據，並非依
          主觀之喜好為推測，此應究明，果以推算二字即認定鑑定報告不可採即為
          過於吹毛求疵。且依長榮不動產鑑定公司第九○○五○二一號函表示「三
          、鑑定報告第一七頁價值分析，對附近土地租金之推算是運用租賃實例比
          較法，所謂租賃實例比較法，是比較方式中，求取不動產租金所使用之方
          法，此法需先搜集租賃實例，並選擇適當者，再求實質租金進行必要之情
          況補正及期日修正，並進行區域因素及個別因素比較，由此求得對象不動
          產之試算租金，推算式如鑑定報告第二○、二一頁。」由此可知其推算係
          有客觀之憑據，而非依其主觀之喜好而斷，因此其鑑定應屬可採。
      ５、又查系爭鑑定報告係證明本案土地之租金高於土地申報總價額年息百分之
          十，因此原審認定依申報地價總額年息百分之十顯屬過高與事實不符，並
          非請求超過申報總價額年息百分之十之租金。
    （三）被上訴人無權占用本案土地達數十年，此為前案所確定之事實，而上訴人
          不過請求近十年以法定租金計算之金額，何來不符公平正義可言。
    （四）查被上訴人嘉義縣政府主張系爭土地上之房屋於台灣光復後，由我國政府
          基於公權力接收，依司法院院解字第三三八一號、第三四九號解釋意旨，
          認應依當時有效之收復區私有土地上敵偽建築物處理辦法規定辦理即為達
          行政目的准許基地所有人與使用之政府機關協商處理，不得主張政府對於
          基地為無權占有等。惟查民法第七六五條規定，所有人於法令限制範圍內
          ，得自由使用，收益，處分其所有物，並排除他人之干涉，此所謂法令，
          係指法律及行政機關依法律之授權所頒布之命令而言。無法律依據之行政
          命令，不得對所有權加以限制，而行政院三十五年七月一日公布之收復區
          私有土地上敵偽建築物處理辦法，台灣省政府三十七年一月二十六日頒行
          之台灣省各縣市暨鄉鎮公產清查辦法，其內容均非限制人民所有權之法令
          ，且行憲前司法院於三十六年二月二十五日、五月六四所為院解字第三三
          八一號、三四六九號解釋係就收復區私有土地上敵偽建築處理辦法之規定
          而為闡釋，尚非當然得適用行憲後之台灣地區，故自不得以該司法院之解
          釋認定台灣省各縣市暨鄉鎮公產清查辦法第七條第九款建築物為公有，基
          地為私有者，除依租賃及地上權之登記外，其有土地法第二百零八條各款
          需要之一時，得依法征收之規定只准許與使用之政府機關協商處理，而不
          得主張無權占有，故上訴人以此主張系爭土地並非無權占有並無理由。
    （五）再查，最高法院八十七年度第五次民事庭會議決議認為「日據時代日本政
          府於人民私有土地上興建房屋之初，既無合法權源，則台灣光復後，我國
          政府基於國家權力關係接收者，乃僅地上房屋，並非房屋所占用之土地，
          即不得因該接收關係，而使原屬無權占有土地變為有權占有，至台灣省各
          縣市暨鄉鎮公產清查辦法第七條第九款之規定，僅課縣市政府機關以清理
          行政責任，要求占用私有基地之縣市等政府機關，應依租賃、設定地上權
          或徵收之方式，以取得合法使用之權源而已，並非規定政府基於國家權力
          關係接收日產房屋者，即得當然取得合法占有他人之土地，而排除土地所
          有人行使私法上所有人之權利。」有該決議可稽（參八十九年十二月七日
          證物一），本案即有該決議之適用。
    （六）被上訴人嘉義縣政府主張占有系爭地，其地上建物由警察分駐所使用已逾
          五十餘載，依民法第九四三條規定占有人於占有物行使之權利，推定其適
          法有此權利，則被上訴人嘉義縣政府上開情形自應受民法第九四三條規定
          之適用等。然查該條之適用係有限制，已登記之不動產，就其物權無該條
          之適用，按該條就占有物未限定其種類，則動產與不動產，應均有該條之
          適用，惟民法就不動產以登記為物權之表徵，則不動產物權，如經登記者
          ，其權利人均得以登記為反證而推翻占有人權利之推定，是就不動產占有
          權利之推定而言，僅在未登記之不動產為標的之債權，方能受該條之推定
          ，有謝在全著民法物權論下冊五一一頁可稽。故被上訴人以該條主張並非
          無權占有，並不適法。
    （七）按為訴訟標的之法律關係，於確定之終局判決中已經裁判者，就該法律關
          係即有既判力，當事人雖僅於訴訟中作攻擊防禦方法，法院亦不得為反於
          確定判決意旨之裁判，參最高法院四十三年台抗字第五四號判決。而系爭
          土地經嘉義地方法院八十三年度訴字第七０號、台灣高等法院台南分院八
          十三年上字第四八九號、最高法院八十五年台上字第二０九號、台灣高等
          法院台南分院八十五年上更一字第八九號、最高法院八十七年台上字第二
          一五二號、台灣高等法院台南分院八十七年上更二字第一０二號及最高法
          院八十八年台上字第一四八八號等判決，判決並已確定，參前最高法院判
          決之意旨，就前案已確定之法律關係，不應再為不同之認定，該案既經判
          決確定認被上訴人嘉義縣政府為無權占有，被上訴人應無爭執之餘地。
    （八）綜前，被上訴人之警察機關占有系爭土地為無權占有，故其占有土地即為
          無法律上之原因，自應符合民法第一七九條前段不當得利之規定。
    （九）被上訴人主張本件被上訴人之警察機關，自光復即民國三十四年間已使用
          系爭土地，距今五十多載，已逾民法第一二六條有關租金消滅時效之規定
          ，上訴人為時效之抗辯等，惟查就該部份原審判決於判決理由四中已有說
          明，就原審該部份之見解，上訴人予以爰用主張，故而上訴人請求嘉義縣
          政府返還自民國七十九年一月一日起自八十八年十二月二十一日止十年間
          占用系爭土地之不當得利，應未逾民法第一二五條規定。
三、證據：除援用第一審所提證據外，並請求將本件送不動產鑑定公司鑑定系爭土地
    之價值及附近土地之租金。
乙、上訴人即原審被告嘉義縣政府方面：
一、聲明：
    上訴聲明：
    （一）原判決命上訴人嘉義縣政府給付己○○等新台幣部分（按即原判決主文第
          一項），暨其利息及假執行部分均廢棄。
    （二）右開廢棄部分，己○○等人在第一審之訴及假執行之聲請均駁回。
    （三）第一、二審訴訟費用均由己○○等人負擔。
    （四）如受不利之判決時，上訴人嘉義縣政府願供擔保准予免假執行。
    答辯聲明：
    （一）上訴人翁勳洲等上訴駁回。
    （二）第二審訴訟費用由上訴人翁勳洲等五人負擔。
二、陳述：除與原判決記載相同者予以引用外，補稱：
    （一）不構成無權占有：
      １、查系爭土地上之房屋於台灣光復後由我國政府基於公權力接收，依司法院
          院解字第三三八一號、第三四六九號解釋意旨認應依當時有效之收復區私
          有土地上敵偽建築物處理辦法規定辦理即為達行政目的准許基地所有人與
          使用之政府機關協商處理，不得主張政府對於基地為無權占有，為上述司
          法院院解之解釋意旨所揭示。再者土地上建築物與土地原為二獨立之不動
          產，惟建築物不能離土地而存在，系爭土地上之系爭房屋於台灣光復前為
          敵國日本政府所有，抗戰勝利台灣光復後，經我國政府基於國家權力接受
          ，原始取得系爭房屋所有權，仍屬公法上合法行為，因此公法上之合法行
          為而占有系爭土地，自不能又變為私法上之違法行為而謂政府在私法上應
          負無權占有之責任，業經最高法院多次著成判決例。右述上訴人主張之事
          件有：最高法八十五年台上字第三八二號請求交還土地事件判決例可證，
          且己判決確定（判決書已提出一審法院）。此為嘉義縣政府一造被訴之事
          件，全國其他各地類似之事件應仍極為普遍，而且應屬數量甚多，為保護
          人民財產之安全及公眾利益，被上訴人之請求依首開說明應無理由。
      ２、上訴人嘉義縣政府占有系爭地，其地上建物由警察分駐所使用己五十餘載
          ，依民法第九百四十三條規定占有人於占有物行使之權利推定其適法有此
          權利，所謂占有人於占有物行使之權利不以物權為限，亦不限於所有權，
          凡係以占有標的物為內容之權利均屬之，無論其為物權（如地上權）或債
          權（如租賃或借貸），均得依上開規定推定其適法有此權利，則嘉義縣政
          府上開情形自應受民法第九百四十三條規定之適用。
      ３、系爭土地己於日據時代向當時土地所有權人購得，更非無權占有。系爭土
          地係日據時代由當時義竹分駐所轄區十二保的老百姓捐款向地主購買，當
          地鄉民咸稱系爭土地是由義竹庄庄民全體出錢買的，不應該還給被上訴人
          ，有證人翁壬水、陳德旺等之訪問筆錄可證（己提出一審法院）。既屬義
          竹庄全體庄民出錢買的而捐給分駐所，雖漏未就土地登記給分駐所，但實
          質上被上訴人己○○等己無所有權，焉能行使權力，更與法律代表公平正
          義之原則相違背。
    （二）不構成不當得利：民法第一百七十九條前段規定：「無法律上之原因而受
          利益，致他人受損害者應返還其利益」謹查系爭土地上房屋係於台灣光復
          後由我國政府基於公權力接收為公法上合法行為為不爭之事實，自非無法
          律上之原因，依首開規定不構成不當得利。
    （三）時效抗辯：被上訴人己○○等主張上訴人嘉義縣政府無法律上之原因而獲
          得相當於租金之利益，致被上訴人受損害為根據，而提出本件請求，惟依
          最高法院歷年來判例等均揭示，被上訴人己○○等之返還利益請求權如己
          逾租金消滅時效之期間，對於相當於己罹消滅時效之租金之利益，不得依
          不當得利之法則請求返還（最高法院六十五年六月八日第五次民庭庭推總
          會決定、四十九年台上字第一七三０號判例，七十四年台上字第一七五一
          號判決例參考），本件上訴人嘉義縣政府所屬之警察機關，自光復即民國
          三十四年間己使用系爭土地，距今五十多載，早己逾民法第一百二十六條
          有關租金消滅時效之規定，上訴人特聲明為時效之抗辯，依首開說明被上
          訴人不得為本件之請求，殊為明顯。
    （四）翁勳洲等聲明嘉義縣政府應再給付翁勳洲新台幣伍佰三十八萬六千四百八
          十七元，應再給付乙○○、丙○○、丁○○、戊○○每人各壹佰三十四萬
          六千六百二十一元，並以長榮不動產鑑定有限公司鑑定研究報告為根據，
          唯該鑑定報告不正確，舉例如左：
      １、例如第四章鑑定結果：認為「土地租金」第二項，「土地年租金：新台幣
          一、六九０、０００元」（註：是而本案標的及其附近土地合理租金遠大
          於申報地價年息百分之十。引用該定書第四章記載）一節。謹查：該所謂
          鑑定書第三章「价值分析表」市調資料係取自所謂義竹街區（一）土地約
          四十坪建物約四十坪，（二）土地約二十二坪建物約六十坪，前者月租一
          二、０００（坪，三、０００元，月，）後者月租九、０００元（坪，四
          五五元，月），（引用該鑑定書第三章）之記載，此應為鑑定結論之最重
          要依據，而其資料是否屬實尚屬存疑，尤未經司法程序之查証，然查一般
          常識，出租房地之位罝好壞，坪數之大小，工商業是否發達（是否吃市）
          乃屬關鍵所在，例如在市○○○○道路交叉口，又如好的位置，一、二十
          多坪及二、三十等等小坪數最為吃香，然而本件土地面積大，幾達千坪要
          出租，實不容易，尤其在鄉下，更屬因難，故其鑑定顯與事實不符。
      ２、次查，上述鑑定結果謂本案土地年租金為：新台幣一、六九０、０００元
          云云，然查本件土地，自被上訴人請求嘉義地方法院民事執行處，執行拆
          屋交地事件完畢，交還被上訴人至今為時多年，迄未出租或使用，足見上
          述鑑定結果所謂土地年租金云云，根本不正確。
      ３、又該鑑定書所定之數據，幾乎為推算數字，例如，第三章，价值分析（三
          ）項，本案勘估土地价值「推算」「四」，附近土地之租金「推算」（五
          ），本案土地之租金「推算」（請見該鑑定書記載），所謂「推算」望文
          生義一見而知係推測計算之意，既然是推測又何能做為鑑定之根據。
    （五）法定租金依土地法第一百零伍條準用同法第九十七條規定以不超過土地及
          其建築物申報總額百分之十為限，即不得超過上述百分之十，為其上限，
          並非以其所謂鑑定土地年租金台幣一、六九０、０００元為標準，己○○
          等之主張顯無法律上之根據。
    （六）嘉義縣政府所屬嘉義縣警察局布袋分局義竹分駐所所使用之土地，僅屬系
          爭土地之一小部分，己○○等將未使用之土地亦一併計入，顯屬不當。
三、證據：援用第一審所提證據。
丙、本院依上訴人己○○等之聲請，將本件送長榮不動產鑑定有限公司鑑定系爭土地
    之價值及附近土地之租金，以查明系爭土地之價格是否在申報地價以下及當地附
    近土地之租金是否低於申報地價年息百分之十。
    理    由
一、上訴人即原審原告己○○等起訴主張：系爭嘉義縣義竹鄉○○段第六九五、六九
    六、七九七、七九九、八００、八０二號等六筆土地，為己○○等五人所共有，
    其應有部分皆為：己○○二分之一，乙○○、丙○○、丁○○、戊○○每人各為
    八分之一，詎嘉義縣政府竟自台灣光復以來即無權占用系爭土地，於上建有房屋
    ，並將坐落系爭七九七、七九九、八００、八０二號四筆土地上之建物，交由嘉
    義縣政府所屬嘉義縣警察局布袋分局義竹分駐所使用，及將坐落系爭六九五、六
    九六號二筆土地上之建物，交由嘉義縣政府所屬嘉義縣警察局布袋分局義竹消防
    隊使用，顯係無權占有，而己○○等本於所有權之作用請求嘉義縣政府拆除上開
    地上物暨返還系爭土地，亦經法院判決己○○等勝訴確定在案，是嘉義縣政府既
    然無權占有己○○等共有之系爭土地，無法律上之原因而受有利益，致使己○○
    等無法使用該土地而受有損害，嘉義縣政府所受之利益即相當於己○○等所減少
    之租金收入，己○○等自得依據不當得利之法律關係請求嘉義縣政府返還所受之
    利益，玆己○○等為計算方便，僅請求嘉義縣政府給付己○○等如原判決附表一
    、二、三、四、五、六所示共計壹仟貳佰捌拾參萬玖仟壹佰貳拾貳元，自民國七
    十九年一月一日起至八十八年十二月二十一日點交時止，按系爭土地申報地價總
    額年息百分之十計算之不當得利償金等語。（原審判令嘉義縣政府應給付己○○
    一百零三萬三千零七十四元，應給付乙○○、丙○○、丁○○、戊○○每人各二
    十五萬八千二百六十八元五角，及各自八十九年四月十九日起至清償日止，按週
    年利率百分之五計算之法定遲延利息，駁回己○○等人其餘之訴，上訴人己○○
    等就彼等敗訴部分提起上訴。）
二、上訴人即原審被告嘉義縣政府則以：系爭土地上之房屋係於台灣光復後由我國政
    府基於公權力所接收，依司法院院解字第三三八一號、第三四六九號解釋意旨，
    認應依當時有效之收復區私有土地上敵偽建築物處理辦法規定辦理，亦即，僅准
    許基地所有人與使用之政府機關協商處理，不得主張政府對於該基地為無權占有
    ，況建築物不能離土地而存在，系爭土地上之系爭房屋，既係抗戰勝利台灣光復
    後經我國政府基於國家權力接受，原始取得系爭房屋所有權，屬公法上合法行為
    ，則基於公法上之合法行為而占有系爭土地，自不能變為私法上之違法行為而應
    負無權占有之責任，故嘉義縣政府占有系爭土地自非無法律上之原因，並不構成
    不當得利。且嘉義縣政府占有系爭地，其地上建物由警察分駐所使用已五十餘載
    ，依民法第九百四十三條規定，占有人於占有物行使之權利推定其適法有此權利
    ，則嘉義縣政府上開情形自應受民法第九百四十三條規定之適用。又系爭土地已
    於日據時代由義竹分駐所轄區十二保的老百姓捐款向當時土地所有權人購得，既
    屬義竹庄民全體庄民出錢買的而捐給分駐所，可知嘉義縣政府更非無權占有。況
    依最高法院歷年來判例均揭示，己○○等之返還利益請求權如已逾租金消滅時效
    之期間，對於相當於已罹消滅時效之租金之利益，不得依不當得利之法則請求返
    還，本件嘉義縣政府所屬之警察機關，自光復即民國三十四年間已使用系爭土地
    ，距今五十多載，早已逾民法第一百二十六條有關租金消滅時效之規定，己○○
    等自不得為本件之請求云云，資為抗辯。（上訴人嘉義縣政府就原審判令其應給
    付己○○一百零三萬三千零七十四元，應給付乙○○、丙○○、丁○○、戊○○
    每人各二十五萬八千二百六十八元五角，及各自八十九年四月十九日起至清償日
    止，按週年利率百分之五計算之法定遲延利息之敗訴部分，提起上訴。）
三、查本件有關己○○等主張：系爭嘉義縣義竹鄉○○段第六九五、六九六、七九七
    、七九九、八００、八０二號等六筆土地，為己○○等五人所共有，其應有部分
    皆為：己○○二分之一，乙○○、丙○○、丁○○、戊○○每人各為八分之一，
    詎嘉義縣政府竟自台灣光復以來即無權占用系爭土地，於上建有房屋，並將坐落
    系爭七九七、七九九、八００、八０二號四筆土地上之建物，交由嘉義縣政府所
    屬嘉義縣警察局布袋分局義竹分駐所使用，及將坐落系爭六九五、六九六號二筆
    土地上之建物，交由嘉義縣政府所屬嘉義縣警察局布袋分局義竹消防隊使用，顯
    係無權占有，而己○○等本於所有權之作用請求嘉義縣政府拆除上開地上物暨返
    還系爭土地，亦經法院判決己○○等勝訴確定在案等情，業據提出土地登記謄本
    六份、臺灣嘉義地方法院八十三度訴字第七０號、本院八十三年上字第四八九號
    、最高法院八十五年台上字第二０九號、本院八十五年上更（一）字第八九號、
    最高法院八十七年台上字第二一五二號、本院八十七年上更（二）字第一０二號
    及最高法院八十八年台上字第一四八八號判決書各一份等為證，復經原審依職權
    調閱同院八十三度訴字第七０號拆屋交地案件全卷查明無訛。嘉義縣政府雖辯稱
    ：系爭土地上之房屋係於台灣光復後由我國政府基於公權力所接收，且系爭土地
    已於日據時代，由義竹分駐所轄區十二保的老百姓捐款向當時土地所有權人購得
    並捐給分駐所，可見嘉義縣政府並非無權占有系爭土地云云，惟此為己○○等堅
    決否認，且嘉義縣政府所為上述抗辯，早經前開確定判決於判決理由中詳加駁斥
    為不足採信，有上開確定判決正本在卷可稽，而嘉義縣政府於本件中除提出與前
    案程序所提相同之訪問筆錄（被訪問人翁壬水、陳德旺）為證外，又未再為其他
    之舉證，則嘉義縣政府上開辯解，自難採信，堪信己○○等之主張為真實。又按
    物之占有人對於物之所有人以外之其他第三人，固可依民法第九百四十三條之規
    定，主張渠行使權利為適法，但對於物之所有人，除非該占有人係合法有權占有
    ，否則仍不得據以主張渠行使權利為適法，查本件嘉義縣政府占有使用系爭六筆
    土地，既不得主張渠係合法有權占有，已如前述，則嘉義縣政府辯稱渠於系爭土
    地上行使權利應推定為適法有此權利云云，亦無足採。
四、按衡諸一般常情，無權占用他人之土地者，其占有本身即係無法律上原因而得有
    利益，同時並使土地所有權人受有無法使用收益該土地之損失。依前所述，嘉義
    縣政府既無法證明渠佔用系爭土地究有正當權源，則己○○等訴請嘉義縣政府返
    還佔用系爭土地期間相當於租金額之利益，自屬有據。
    嘉義縣政府主張其所屬之警察機關，自光復即民國三十四年間已使用系爭土地，
    距今五十多載，早己逾民法第一百二十六條有關租金消滅時效之五年期間之規定
    ，而為時效之抗辯；己○○等則援用原審判決之見解，主張其請求嘉義縣政府返
    還自七十九年一月一日起自八十八年十二月二十一日止十年間占用系爭土地之不
    當得利，應未逾民法第一二五條規定之期間。查最高法院四十九年台上字第一七
    三０號判例意旨謂：「租金之請求權因五年間不行使而消滅，既為民法第一百二
    十六條所明定，至於終止租約後之賠償與其他無租賃契約關係之賠償，名稱雖與
    租金異，然實質上仍為使用土地之代價，債權人應同樣按時收取，不因其契約終
    止或未成立而謂其時效之計算應有不同。」該判例之全文為：「按民法第一百二
    十六條租金之請求權，因五年不行使而消滅，法律所以對於此項時效特別短促，
    係以依一般社會事例，對於土地孳息之催討皆係按時為之，無久延之理，至於終
    止租約後之賠償與其他無契約關係之賠償，在法律因其已無契約關係或本無契約
    關係，名稱雖與租金異，然實質上仍為使用土地之代價，債權人應同樣按時收取
    ，不因其契約終止或未成立而謂其時效之計算應有不同。本件系爭內埔鄉○○段
    四四九號及四五三號土地，上訴人謂被上訴人方面於三十六年至四十年之間曾為
    耕作，請求賠償該期間內租金之損害，原判以上訴人未於五年內行使，認為已因
    時效完成而消滅，維持第一審法院所為駁回上訴人之訴之判決，於法洵無不合，
    上訴人猶復提起上訴，不能認為有理由。」依該判例之內容以觀，無論是【終止
    租約後之賠償】或【其他無租賃契約關係之賠償】，均有短期消滅時效之適用。
    亦即不論是【原有租約關係嗣後終止成為無契約關係】之無權占有人，抑或【本
    來就無契約關係】之無權占有人，因實質上使用土地即應支付代價，該使用土地
    所應支付之代價，雖無租金之名，債權人亦應同樣按時收取，一如租金然，若未
    於五年內行使，其請求權即罹於時效而消滅。該判例尤未表示僅【原有租約關係
    嗣後終止成為無契約關係】者始有民法第一百二十六條短期時效之適用，並排除
    【本來就無契約關係】者適用該法條時效期間之規定。至於最高法院六十五年度
    第五次民庭庭推總會參考該院四十九年台上字第一七三０號判例，進一步做成決
    定：「無法律上之原因而獲得相當於租金之利益，致他人受損害時，如該他人之
    返還利益請求權已逾租金短期消滅時效之期間，對於相當於已罹消滅時效之租金
    之利益，不得依不當得利之法則，請求返還。」係謂相當於租金之返還不當得利
    請求權，若已逾租金五年之短期消滅時效之期間，債權人不得再依一般不當得利
    之法則，主張消滅時效期間為十五年而請求返還。該決議並未指明限於原有租約
    關係嗣後終止成為無契約關係者，始有其適用。嗣最高法院屢有類似判決可參，
    如六十九年台上字第三九一二號、七十四年台上字第一七五一號、七十五年台上
    字第九五八號、七十八年台上字第一二六二號、八十二年台上字第三一一八號、
    八十三年台上字第二五二五號、八十三年台上字第二八○六號、八十五年台上字
    第二○五九號、八十五年台上字第七一一號等判決皆是。至於司法院第三期司法
    業務研究會結論（刊民事法律問題研究彙編第三輯十一頁）雖認應適用民法第一
    百二十五條十五年時效期間之規定，然臺灣高等法院暨所屬法院八十九年法律坐
    談會研討結果（刊臺灣高等法院八十九年法律坐談會彙編第一至第三頁民事類提
    案第一號）則認為應適用民法第一百二十六條五年時效期間之規定。故類似本案
    情形，相當於租金利益之不當得利返還請求權應適用民法第一百二十六條五年時
    效期間之規定，為司法實務界之通說，要無庸疑。原審認本件兩造相互間原本並
    無任何「定期給付、按時收取」之債權債務關係存在，並謂：「前揭最高法院四
    十九年台上字第一七三０號判例、最高法院六十五年度第五次民庭庭推總會決定
    ，皆僅就債權人與債務人間本有租賃關係，嗣租賃關係消滅後，有關相當於租金
    之不當得利返還請求之案例類型，限縮地表示應予類推適用民法第一百二十六條
    短期消滅時效之規定。」「本件己○○等係以渠所有之系爭土地遭嘉義縣政府無
    權占有而受有利益，同時使渠受有相當於租金額之損害為由，請求嘉義縣政府返
    還不當得利，僅係有關返還不當得利之數額引用租金之計算方式予以算定而已，
    己○○等並非本於租賃契約請求嘉義縣政府給付租金，自無適用民法第一百二十
    六條短期時效規定之餘地，應無疑義。」從而認為本件己○○等訴請嘉義縣政府
    返還自七十九年一月一日起至八十八年十二月二十一日止佔用系爭土地之不當得
    利，應未逾民法第一百二十五條規定之時效消滅期間，其請求返還不當得利洵屬
    正當，均應予准許云云，似有誤解。
    嘉義縣政府所屬之警察機關，既自光復即民國三十四年間已使用系爭土地，上訴
    人己○○等自斯時起即可對嘉義縣政府行使相當於租金利益之不當得利返還請求
    權，且其請求權又無法律上之障礙而不得行使，詎己○○等均不行使之，迨八十
    九年四月十二日始具狀向原審法院起訴為本件之請求（行使請求權），有民事起
    訴狀可憑，則八十四年四月十二日以前相當於租金利益之不當得利返還請求權，
    因五年間不行使而消滅，上訴人嘉義縣政府就此部分為時效抗辯，自屬有理，己
    ○○等不得請求；至於八十四年四月十三日至八十八年十二月二十一日止之相當
    於租金利益之不當得利返還請求權，尚未罹於時效消滅，己○○等此部分之請求
    應予准許。
五、本件己○○等訴請嘉義縣政府返還不當得利之數額，本院斟酌：
  （一）系爭六筆土地均係位於嘉義縣義竹鄉農會與嘉義縣義竹鄉戶政事務所之後側
        ，其周圍相鄰道路分別寬七公尺、十公尺及十六公尺，非屬義竹鄉商業最繁
        華及交通最便利之處，固經原審到場履勘屬實。又嘉義縣政府占用系爭土地
        所建之建物，分別供義竹分駐所、義竹消防隊等公家機關使用，非供商業營
        利行為所使用，此為兩造所不爭，固亦屬實。惟依己○○等所提現場照片十
        三張、地籍圖、航空攝影圖、義竹鄉地圖各一份（均附原審卷）所示：系爭
        六筆土地週遭為義竹鄉公所、鄉民代表會、農會、衛生所等機關，距離新營
        客運車站、圖書館、第一攤販市場亦不遠，均僅一街之隔，生活機能甚為方
        便，係義竹鄉之市集中心所在之區域。且本院囑請長榮不動產鑑定有限公司
        鑑定系爭土地之價值及合理之租金，經該公司詳為分析鑑定，認系爭土地特
        性屬於都市計畫內之土地、地勢平坦、坐落位置佳、臨都市○○道路，地區
        經濟呈里鄰型態之經濟狀態，綜合一般基因，系爭不動產發展屬人文期之中
        年期，其發展潛力頗佳，並進而認定系爭六筆土地之總值為六千六百六十三
        萬三千七百九十三元，土地年收益率為百分之二．五四，土地之年租金為一
        百六十九萬元，故系爭土地及其附近土地合理租金遠大於申報地價年息百分
        之十，有該公司鑑定報告書可憑（鑑定報告書第六頁、第二十二頁鑑定結果
        欄，將系爭第六九五、六九六、七九七、七九九、八００、八０二號六筆土
        地之地號均誤載為六九五號，業據該公司於九十年七月十九日來函更正）。
        又系爭土地屬城市地方之建地，其地價有公告地價與申報地價之分，此有兩
        造所是認之系爭土地登記簿謄本及地價證明附原審卷可稽，職是，上訴人己
        ○○等請求依系爭土地申報地價總額年息百分之十計算嘉義縣政府返還不當
        得利之數額，應不為過。原審以「系爭土地與義竹鄉市集中心仍有一段距離
        ，尚非屬商業最繁華及交通最便利之處。」「嘉義縣政府占用系爭土地所建
        之建物，分別係供義竹鄉分駐所、義竹鄉消防隊等公家機關使用，非供商業
        營利行為所使用，可見嘉義縣政府因此所獲得之利益非鉅。」因此認為：己
        ○○等請求嘉義縣政府返還相當於基地租金之利益，應依系爭土地申報地價
        總額年息百分之四計算始屬適當云云。惟無權占用他人土地，其所得不法利
        益之金額即為相當於租金之金額，無權占用人占用他人土地後既獲有相當於
        租金之不法利益，即應返還，至其占用之後，究將土地用以建造辦公廳舍抑
        或用以經商營利，在所不問，亦不因其占用之後，將土地用以建造辦公廳舍
        供公家機關使用，即謂其未獲相當於租金之不當利益。換言之，若土地所有
        權人之土地租予他人每年可得一萬元租金，則無權占用該土地者，每年即可
        獲得相當於租金之一萬元利益。原審疏未審酌系爭土地之前述各項情況，又
        未送請公正機構鑑定，徒憑己意為斷，尚非可採。至於鑑定報告係證明本案
        土地之租金高於土地申報總價額年息百分之十，己○○等該並非依據該鑑定
        報告請求超過申報總價額年息百分之十之租金。嘉義縣政府指己○○等以鑑
        定報告之土地年租金台幣一、六九０、０００元為標準，資為請求云云，尚
        有誤解。
  （二）上訴人嘉義縣政府主張長榮不動產鑑定有限公司之鑑定不可採，茲就其所主
        張各項說明如次：
    １、關於上訴人嘉義縣政府主張長榮不動產鑑定有限公司之鑑定報告第三章價值
        分析表市調資料取自義竹街區，而該資料是否屬實尚屬存疑一節。查長榮不
        動產鑑定有限公司係經本院選任之公正鑑定機關，參與鑑定人員與兩造無任
        何親屬關係或有何冤仇，應無偏頗任何一方之必要。本院函請該公司就嘉義
        縣政府質疑事項補充說明，據該公司於九十年七月十九日以發文字號九○○
        五○二一號函覆稱：「鑑定報告第一七頁價值分析，對附近土地租金之推算
        是運用租賃實例比較法，所謂租賃實例比較法，是比較方式中，求取不動產
        租金所使用之方法，此法需先搜集租賃實例，並選擇適當者，再就其實質租
        金進行必要之情況補正及期日修正，並進行區域因素及個別因素比較，由此
        求得對象不動產之試算租金，推算式如鑑定報告書第二○、二一頁。」嘉義
        縣政府自不得空言指摘鑑定報告所引之資料不實。
    ２、嘉義縣政府主張本件土地面積幾達千坪，要出租實不容易，尤其在鄉下更屬
        困難，而鑑定報告顯與事實不符云云。查本案之土地雖面積不少，惟並非無
        出租之可能，該土地可作出租作為機關用地，或者整筆承租後作為夜市使用
        ，或者分筆出租，均為可行之方式，因此面積之多寡與是否能夠出租實無干
        係，反而因為面積夠大，較能做彈性規劃使用，不若面積狹小者其使用方式
        較受限制。
    ３、嘉義縣政府又主張拆屋還地至今多年迄未出租或使用，足見鑑定報告之結果
        所謂土地年租金一百六十九萬元，根本不正確等語。惟嘉義縣政府就該部分
        顯有誤解，蓋鑑定報告係鑑定本案土地如果要出租其市場行情如何，並非鑑
        定是否一定會出租。而嘉義縣政府無權占用系爭土地已如前述，其既占用，
        即應付相當於租金之金額，此與系爭土地往後是否能如期出租並無關聯。
    ４、嘉義縣政府就鑑定報告上使用「推算」一詞提出質疑，認為推算為推測計算
        不能作為鑑定之根據。惟鑑定報告上「推算」一詞只是表達其依據所蒐集之
        資料再以特定之公式所計算出金額，係有客觀之依據，並非依主觀之喜好為
        臆測。如果以推算二字即認定鑑定報告不可採，未免武斷。且依前揭長榮不
        動產鑑定公司第九○○五○二一號函所示，其鑑定所為之「推算」係有客觀
        之憑據，而非依其主觀之喜好而斷，其鑑定應屬可採。
  （三）己○○等得請求自八十四年四月十三日至八十八年十二月二十一日止之相當
        於租金利益之不當得利，既如前述，而系爭嘉義縣義竹鄉○○段第六九五、
        六九六、七九七、七九九、八００、八０二號等六筆土地之申報地價，自八
        十三年七月一日起至八十六年六月三十日止每平方公尺依序分別為仟玖佰
        拾陸元捌角、肆仟壹佰捌拾柒元貳角、貳仟柒佰壹拾陸元捌角、肆仟佰
        伍拾玖元貳角、肆仟零貳拾元、肆仟貳佰伍拾元肆角；自八十六年七月一日
        起至八十八年十二月二十一日止每平方公尺依序分別為肆仟貳佰陸拾柒元貳
        角、肆仟伍佰伍拾伍元貳角、貳仟捌佰伍拾柒元陸角、肆仟陸佰玖拾貳元、
        肆仟貳佰伍拾貳元、肆仟伍佰壹拾捌元肆角，此為兩造所不爭，並有己○○
        等所提地價證明書一份在卷可稽，應堪信為真實，自應依此計算金額。
  （四）系爭嘉義縣義竹鄉○○段第六九五、六九六、七九七、七九九、八００、八
        ０二號等六筆土地遭嘉義縣政府所有房屋占用之面積依序分別僅有一二二點
        四五平方公尺、一０三點六五平方公尺、九五點三一平方公尺、七七點二四
        平方公尺、七七八點四八平方公尺、二二０點二九平方公尺，此亦有己○○
        等所提臺灣嘉義地方法院八十三度訴字第七０號、本院八十三年上字第四八
        九號、最高法院八十五年台上字第二０九號、本院八十五年上更（一）字第
        八九號、最高法院八十七年台上字第二一五二號、本院八十七年上更（二）
        字第一０二號、最高法院八十八年台上字第一四八八號判決書各一份在卷可
        稽，則計算本件應返還之不當得利，自應以嘉義縣政府實際上占用系爭土地
        之面積作為計算之依據始可。己○○等雖又主張：嘉義縣政府所有上開建物
        坐落於系爭土地上，將會造成己○○等對系爭土地內其他未被佔用部分之土
        地亦無法利用，因而受有整筆土地全部無法使用之損害，自應依系爭各筆土
        地之全部面積憑以計算不當得利云云，然查：民法不當得利返還制度，係以
        受利者返還所受利益為其規範目的，非以填補受害者所受損害為其規範目的
        ，縱受害者所受之損害大於受利者所受之利益，然計算不當得利返還，仍應
        以所受利益範圍為限，是以本件計算不當得利之返還，自應以嘉義縣政府實
        際上占用系爭土地之面積，作為計算其應返還利益之依據。己○○等主張系
        爭六筆土地中未遭嘉義縣政府占用部分之面積，亦應連同占用部分一併計算
        ，命嘉義縣政府悉數返還不當得利云云，尚非可採。
  （五）本件按嘉義縣政府自八十四年四月十三日起至八十八年十二月二十一日止，
        占用系爭六筆土地之面積，並依土地申報總價額百分之十計算嘉義縣政府應
        返還之不當得利數額，詳如附表一、二、三、四、五、六所示（小數點後第
        二位以下四捨五入），共計應為二百七十萬四千三百七十八元六角（不滿一
        元之畸零數原為五角八分，四捨五入為六角）。
  （六）又系爭六筆土地為己○○等五人所共有，其應有部分皆為：己○○二分之一
        ，乙○○、丙○○、丁○○、戊○○每人各為八分之一，已如前述，而上開
        嘉義縣政府所應返還之不當得利，其給付內容又屬可分，則本件己○○等五
        人所得請求嘉義縣政府給付之不當得利償金，自應分別依其等應有部分比例
        予以計算，亦即，己○○等五人所得請求嘉義縣政府返還不當得利之數額，
        分別為己○○一百三十五萬二千一百八十九元三角，乙○○、丙○○、丁○
        ○、戊○○每人各三十三萬八千零四十七元三角。
六、綜上所述，本件上訴人己○○等依據不當得利之法律關係，訴請上訴人嘉義縣政
    府給付自八十四年四月十三日起至八十八年十二月二十一日止，無權占用系爭六
    筆土地期間之不當得利，就其訴請給付己○○一百三十五萬二千一百八十九元三
    角，乙○○、丙○○、丁○○、戊○○每人各三十三萬八千零四十七元三角，及
    各自民國八十九年四月十九日（即起訴狀繕本送達翌日）起至清償日止，按週年
    利率百分之五計算之法定遲延利息部分，為有理由，應予准許，逾此範圍所為之
    請求，為無理由，不應准許。
    原審就己○○等訴請嘉義縣政府返還自七十九年一月一日起迄八十八年十二月二
    十一日止，共計九年十一月又二十一日期間無權占用系爭六筆土地之不當得利，
    依系爭土地申報地價總額年息百分之四計算，其計算方式如原判決附表七、八、
    九、十、十一、十二所示，共計為二百零六萬六千一百四十八元（小數點以下四
    捨五入），並判令嘉義縣政府應給付己○○一百零三萬三千零七十四元，應給付
    乙○○、丙○○、丁○○、戊○○每人各二十五萬八千二百六十八元五角，及各
    自八十九年四月十九日（即起訴狀繕本送達翌日）起至清償日止，按週年利率百
    分之五計算之法定遲延利息，另就兩造聲請宣告假執行或免為假執行部分分別酌
    定相當之擔保金額宣告之。嘉義縣政府就其上開敗訴部分指摘原判決不當，求為
    廢棄改判駁回己○○等在第一審之訴及假執行之聲請，其上訴核無理由，應予駁
    回。
    依前所述，嘉義縣政府應給付己○○一百三十五萬二千一百八十九元三角，應給
    付乙○○、丙○○、丁○○、戊○○每人各三十三萬八千零四十七元三角，及各
    該金額法定遲延利息。迺原審僅命其給付己○○一百零三萬三千零七十四元，給
    付乙○○、丙○○、丁○○、戊○○每人各二十五萬八千二百六十八元五角，及
    各該金額法定遲延利息，其間相差部分，原審駁回己○○等之請求，自有未洽。
    己○○等上訴意旨指摘原判決此部分不當，求予廢棄改判，為有理由，爰由本院
    將原判決此部分予以廢棄，改判如主文第二項所示。至於己○○等請求嘉義縣政
    府再給付超過主文第二項所示部分，原審予以駁回，並無不當，己○○等上訴意
    旨指摘此部分不當，求予廢棄改判，為無理由，應駁回其上訴。
    又兩造均陳明願供擔保，聲請宣告假執行或免為假執行，經核本判決主文第二項
    所示己○○等勝訴（命嘉義縣政府再給付）部分，合於法律規定，爰分別酌定相
    當之擔保金額宣告之；至於己○○等其餘敗訴（本判決主文第三項所示）部分，
    其假執行之聲請失所附麗，應予駁回。
七、據上論結，己○○、乙○○、丙○○、丁○○、戊○○上訴為一部有理由、一部
    無理由，嘉義縣政府上訴為無理由，依民事訴訟法第四百四十九條第一項、第四
    百五十條、第七十九條但書、第八十五條第一項後段、第四百六十三條、第三百
    九十條第二項、第三百九十二條，判決如主文。
中      華      民      國    九十      年      九      月      四      日
                                    臺灣高等法院臺南分院民事第一庭
~B1審判長法官  林    金    村
~B2      法官  楊    子    莊
~B3      法官  曾    平    杉
右為正本係照原本作成。
如對本判決上訴，須於判決送達後廿日內向本院提出上訴狀，未表明上訴理由者，應
於上訴後廿日內，向本院提出理由書。
中      華      民      國    九十      年      九      月      六      日
                                        法院書記官  莊    清    松
~F0
~T30W2Z2;
  附表一：系爭六九五號土地，本院核算己○○等所得請求返還不當得利之計算表，計為236105.54元
┌─┬────────┬──────┬─────────┬───────┬───────┬────────┐
│編│   期    間     │土地申報地價│ 不當得利年償金   │不當得利月償金│不當得利日償金│   小    計     │
│號│                │            │  （單位：元）    │ （單位：元） │ （單位：元） │                │
├─┼────────┼──────┼─────────┼───────┼───────┼────────┤
│１│自八十四年四月十│3936.8元／㎡│3936.8×122.45㎡  │48206.12÷12  │48206.12÷365 │48206.12×2年＋ │
│  │三日起至八十六年│            │×10%＝48206.12   │＝4017.18     │＝132.07      │4017.18×2月＋  │
│  │六月三十日止，計│            │                  │              │              │132.07×18日＝  │
│  │二年二月十八日  │            │                  │              │              │106823.86元     │
├─┼────────┼──────┼─────────┼───────┼───────┼────────┤
│２│自八十六年七月一│4267.2元／㎡│4267.2×122.45㎡  │52251.86÷12  │52251.86÷365 │52251.86×2年＋ │
│  │日起至八十八年十│            │×10%＝52251.86   │＝4354.32     │＝143.16      │4354.32×5月＋  │
│  │二月二十一日止，│            │                  │              │              │143.16×21日    │
│  │計二年五月二十一│            │                  │              │              │＝129281.68元   │
│  │日              │            │                  │              │              │                │
└─┴────────┴──────┴─────────┴───────┴───────┴────────┘
~F0
~T30W2Z2;
  附表二：系爭六九六號土地，本院核算己○○等所得請求返還不當得利之計算表，計為212993.03元
┌─┬────────┬──────┬─────────┬───────┬───────┬────────┐
│編│   期    間     │土地申報地價│ 不當得利年償金   │不當得利月償金│不當得利日償金│   小    計     │
│號│                │            │  （單位：元）    │ （單位：元） │ （單位：元） │                │
├─┼────────┼──────┼─────────┼───────┼───────┼────────┤
│１│自八十四年四月十│4187.2元／㎡│4187.2×103.65㎡  │43400.33÷12  │43400.33÷365 │43400.33×3年   │
│  │三日起至八十六年│            │×10%＝43400.33   │＝3616.69     │＝118.91      │＝130200.99元   │
│  │六月三十日止，計│            │                  │              │              │43400.33×2年   │
│  │二年二月十八日  │            │                  │              │              │3616.69×2月＋  │
│  │                │            │                  │              │              │118.91×18日    │
│  │                │            │                  │              │              │＝96174.42元    │
├─┼────────┼──────┼─────────┼───────┼───────┼────────┤
│２│自八十六年七月一│4555.2元／㎡│4555.2×103.65㎡  │47214.65÷12  │47214.65÷365 │47214.65×2年＋ │
│  │日起至八十八年十│            │×10%＝47214.65   │＝3934.55     │＝129.36      │3934.55×5月＋  │
│  │二月二十一日止，│            │                  │              │              │129.36×21日    │
│  │計二年五月二十一│            │                  │              │              │＝116818.61元   │
│  │日              │            │                  │              │              │                │
└─┴────────┴──────┴─────────┴───────┴───────┴────────┘
~F0
~T30W2Z2;
  附表三：系爭六九七號土地，本院核算己○○等所得請求返還不當得利之計算表，計為124767.05元
┌─┬────────┬──────┬─────────┬───────┬───────┬────────┐
│編│   期    間     │土地申報地價│ 不當得利年償金   │不當得利月償金│不當得利日償金│   小    計     │
│號│                │            │  （單位：元）    │ （單位：元） │ （單位：元） │                │
├─┼────────┼──────┼─────────┼───────┼───────┼────────┤
│１│自八十四年四月十│2716.8元／㎡│2716.8×95.31㎡   │25893.82÷12  │25893.82÷365 │25893.82×3年   │
│  │三日起至八十六年│            │×10%＝25893.82   │＝2157.82     │＝70.94       │＝77681.46元    │
│  │六月三十日止，計│            │                  │              │              │25893.82×2年   │
│  │二年二月十八日  │            │                  │              │              │2157.82×2月＋  │
│  │                │            │                  │              │              │70.94×18日     │
│  │                │            │                  │              │              │＝57380.2元     │
├─┼────────┼──────┼─────────┼───────┼───────┼────────┤
│２│自八十六年七月一│2857.6元／㎡│2857.6×95.31㎡   │27235.79÷12  │27235.79÷365 │27235.79×2年＋ │
│  │日起至八十八年十│            │×10%＝27235.79   │＝2269.65     │＝74.62       │2269.65×5月＋  │
│  │二月二十一日止，│            │                  │              │              │74.62×21日     │
│  │計二年五月二十一│            │                  │              │              │＝67386.85元    │
│  │日              │            │                  │              │              │                │
└─┴────────┴──────┴─────────┴───────┴───────┴────────┘
~F0
~T30W2Z2;
  附表四：系爭七九九號土地，本院核算己○○等所得請求返還不當得利之計算表，計為164280.67元
┌─┬────────┬──────┬─────────┬───────┬───────┬────────┐
│編│   期    間     │土地申報地價│ 不當得利年償金   │不當得利月償金│不當得利日償金│   小    計     │
│號│                │            │  （單位：元）    │ （單位：元） │ （單位：元） │                │
├─┼────────┼──────┼─────────┼───────┼───────┼────────┤
│１│自八十四年四月十│4359.2元／㎡│4359.2×77.24㎡   │33670.46÷12  │33670.46÷365 │33670.46×3年   │
│  │三日起至八十六年│            │×10%＝33670.46   │＝2805.87     │＝92.25       │＝101011.38元   │
│  │六月三十日止，計│            │                  │              │              │33670.46×2年   │
│  │二年二月十八日  │            │                  │              │              │2805.87×2月＋  │
│  │                │            │                  │              │              │92.25×18日     │
│  │                │            │                  │              │              │＝74613.16元    │
├─┼────────┼──────┼─────────┼───────┼───────┼────────┤
│２│自八十六年七月一│4692元／㎡  │4692×77.24㎡     │36241.01÷12  │36241.01÷365 │36241.01×2年＋ │
│  │日起至八十八年十│            │×10%＝36241.01   │＝3020.08     │＝99.29       │302008×5月＋   │
│  │二月二十一日止，│            │                  │              │              │99.29×21日     │
│  │計二年五月二十一│            │                  │              │              │＝89667.51元    │
│  │日              │            │                  │              │              │                │
└─┴────────┴──────┴─────────┴───────┴───────┴────────┘
~F0
~T30W2Z2;
  附表五：系爭八○○號土地，本院核算己○○等所得請求返還不當得利之計算表，計為0000000.68元
┌─┬────────┬──────┬─────────┬───────┬───────┬────────┐
│編│   期    間     │土地申報地價│ 不當得利年償金   │不當得利月償金│不當得利日償金│   小    計     │
│號│                │            │  （單位：元）    │ （單位：元） │ （單位：元） │                │
├─┼────────┼──────┼─────────┼───────┼───────┼────────┤
│１│自八十四年四月十│4020元／㎡  │4020×778.48㎡    │312948.96÷12 │312948.96÷365│312948.96×3年  │
│  │三日起至八十六年│            │×10%＝312948.96  │＝26079.08    │＝857.39      │＝938846.88元   │
│  │六月三十日止，計│            │                  │              │              │312948.96×2年  │
│  │二年二月十八日  │            │                  │              │              │26079.08×2月＋ │
│  │                │            │                  │              │              │857.39×18日    │
│  │                │            │                  │              │              │＝693489.1元    │
├─┼────────┼──────┼─────────┼───────┼───────┼────────┤
│２│自八十六年七月一│4252元／㎡  │4252×778.48㎡    │331009.7÷12  │331009.7÷365 │331009.7×2年＋ │
│  │日起至八十八年十│            │×10%＝331009.7   │＝27584.14    │＝906.88      │27584.14×5月＋ │
│  │二月二十一日止，│            │                  │              │              │906.88×21日    │
│  │計二年五月二十一│            │                  │              │              │＝818984.58元   │
│  │日              │            │                  │              │              │                │
└─┴────────┴──────┴─────────┴───────┴───────┴────────┘
~F0
~T30W2Z2;
  附表六：系爭八○二號土地，本院核算己○○等所得請求返還不當得利之計算表，453758.61元
┌─┬────────┬──────┬─────────┬───────┬───────┬────────┐
│編│   期    間     │土地申報地價│ 不當得利年償金   │不當得利月償金│不當得利日償金│   小    計     │
│號│                │            │  （單位：元）    │ （單位：元） │ （單位：元） │                │
├─┼────────┼──────┼─────────┼───────┼───────┼────────┤
│１│自八十四年四月十│4250.4元／㎡│4250.4×220.29㎡  │963632.06÷12 │93632.06÷365 │93632.06×3年   │
│  │三日起至八十六年│            │×10%＝93632.06   │＝7802.67     │＝256.53      │＝280896.18元   │
│  │六月三十日止，計│            │                  │              │              │93632.06×2年   │
│  │二年二月十八日  │            │                  │              │              │7802.67×2月＋  │
│  │                │            │                  │              │              │256.53×18日    │
│  │                │            │                  │              │              │＝207487元      │
├─┼────────┼──────┼─────────┼───────┼───────┼────────┤
│２│自八十六年七月一│4518.4元／㎡│4518×220.29㎡    │99535.83÷12  │99535.83÷365 │99535.83×2年＋ │
│  │日起至八十八年十│            │×10%＝99535.83   │＝8294.65     │＝272.7       │8294.65×5月＋  │
│  │二月二十一日止，│            │                  │              │              │272.7×21日     │
│  │計二年五月二十一│            │                  │              │              │＝246271.61元   │
│  │日              │            │                  │              │              │                │
└─┴────────┴──────┴─────────┴───────┴───────┴────────┘
    以上附表一、二、三、四、五、六所示金額共計為0000000.58元


司法院資訊處製作；財團法人民間司法改革基金會備份。
